臺灣高等法院民事判決
111年度上易字第338號
上　訴　人 Ａ女　　　 
           李青霖　　
　　　　　　　　　　　　
上列當事人間請求侵權行為損害賠償事件，兩造對於中華民國11
1年1月21日臺灣桃園地方法院110年度訴字第1923號第一審判決
各自提起上訴，本院於111年7月12日言詞辯論終結，判決如下：
    主      文
兩造上訴均駁回。
第二審訴訟費用由兩造各自負擔。
    事實及理由
壹、程序方面：
一、按行政機關、司法機關及軍法機關所製作必須公示之文書，
    不得揭露被害人之姓名、出生年月日、住居所及其他足資識
    別被害人身分之資訊，性侵害犯罪防治法第12條第2 項定有
     明文。本件原告係基於被告妨害性自主之侵權行為事實，
    訴請被告負損害賠償責任，依上開規定，本判決書自不得揭
    露被害人即原告之身分識別資訊，爰將上訴人即被上訴人即
    原審原告之身分資訊以Ａ女（下稱Ａ女）表示，詳細身分識別
    資料詳卷所載，合先敘明。
二、被上訴人即上訴人李青霖（下稱李青霖）經合法通知未於言
    詞辯論期日到場，核無民事訴訟法第386條所列各款情形，
    爰依Ａ女之聲請，由其一造辯論而為判決。
貳、實體方面：
一、Ａ女主張：李青霖在桃園市○○區○○路之住處經營宮廟，與伊
    為舊識，詎李青霖竟為滿足個人性慾，基於強制猥褻之犯意
    ，於民國（下同）108年10月5日晚間11時33分許，在上址宮
    廟之客房內，強行將伊之外褲脫下，並以身體壓制伊，使伊
    難以動彈後，先以手撫摸伊胸部、屁股，再以生殖器隔著伊
    內褲磨蹭伊屁股，復以嘴巴親吻伊脖子、胸部等處，以此強
    暴方式對伊為強制猥褻得逞，致伊心靈受有重大傷害，並罹
    患憂鬱症，人際關係遭受重大影響。爰依民法第184條第1項
    、第195條第1項規定，請求李青霖賠償慰撫金新臺幣（下同
    ）80萬元等語，並求為命：李青霖應給付Ａ女80萬元
　　，及自起訴狀繕本送達翌日起至清償日止，按週年利率5％計
    算之利息。
二、李青霖則以：伊係熟睡而單手放置於Ａ女胸部位置，且伊當
    時為酒醉狀態，縱有不當行為，亦無強暴、脅迫之行為，況
    Ａ女當時亦無掙扎反抗及逃離現場舉動，反而留在床上傳訊
    息及拍照，足見伊並無任何侵權行為等語，資為抗辯。
三、原審為Ａ女一部勝訴、一部敗訴之判決，即判命李青霖應給
    付Ａ女20萬元，及自110年10月2日起至清償日止，按週年利
    率5％計算之利息；另駁回Ａ女其餘之訴。Ａ女就其敗訴部分中
    之30萬元聲明不服，提起上訴（其餘敗訴部分未據Ａ女聲明
    不服，不在本院審理範圍），其上訴聲明：㈠原判決下列不
    利於Ａ女部分廢棄。㈡李青霖應再給付Ａ女30萬元，及自起訴
    狀繕本送達翌日起至清償日止，按週年利率5％計算之利息。
    李青霖之答辯聲明：上訴駁回。另李青霖就其敗訴部分，亦
    提起上訴，其上訴聲明：㈠原判決不利於李青霖部分廢棄。㈡
    上開廢棄部分，Ａ女在第一審之訴及假執行之聲請均駁回。Ａ
    女之答辯聲明：上訴駁回。
四、本件Ａ女主張李青霖於108年10月5日晚間11時33分許，在李
    青霖前揭住處宮廟之客房內對其為強制猥褻之不法行為，致
    其心靈受創，並罹患憂鬱症，人際關係遭受重大影響，爰依
    民法第184條第1項、第195條第1項規定，請求李青霖賠償精
    神慰撫金50萬元等語；惟此為李青霖所否認。是本件應審究
    者厥為：㈠李青霖有無於前述時地對Ａ女為強制猥褻之不法行
    為？㈡Ａ女請求李青霖賠償精神慰撫金50萬元，有無理由
　　？
五、得心證之理由：
　㈠李青霖有無於前述時地對Ａ女為強制猥褻之不法行為？
　⒈Ａ女主張李青霖於108年10月5日晚間11時33分許，在李青霖位
    於桃園市○○區○○路之住處宮廟內對其為強制猥褻之不法行為
    等情，已據其提出臺灣桃園地方法院（下稱桃園地院
　　）109年度侵訴字第72號刑事判決、本院110年度侵上訴字第
    54號刑事判決為證（見原審卷第15頁至第31頁），並經本院
    調閱前開刑事案件卷宗審認無誤。 
　⒉Ａ女於臺灣桃園地方檢察署（下稱桃園地檢署）偵查中，及桃
    園地院刑事庭審理時以證人身分證稱：108年10月5日23時33
    分許，在桃園市○○區○○路李青霖住處，因為之前在慶祝宮廟
    活動的地方，伊喝得有點多，李青霖在吃拜拜的時候跟伊說
    ，可以幫伊空一個房間讓伊住，後來李青霖就扶著伊到2樓
    的空房間後，李青霖跟伊說脫褲子比較好睡，伊解開牛仔褲
    扣子後，李青霖就把伊褲子脫掉，伊想說李青霖會離開房間
    ，但李青霖脫掉自己外褲後，也躺下來，躺在伊旁邊
　　，為了不讓伊跑，就把伊壓在床上，然後開始抓伊的胸部、
    摸伊、親伊，因為伊覺得被摸不舒服，所以就往右翻身背對
    他，李青霖當時躺在伊的左手邊，就開始用下體性器官隔著
    內褲磨蹭伊的屁股，還伸手隔著內褲抓伊屁股，伊背對李青
    霖時，有跟李青霖說這樣子是不對的，李青霖回說他知道，
    因為伊不喜歡李青霖一直磨蹭伊，所以伊又翻回正面，然後
    李青霖就用左手整個橫跨在伊的胸部上，算是趴著睡，伊覺
    得很害怕就用手機打簡訊通知阿姨（即甲女）來這個地方救
    伊，伊有用手機拍李青霖手臂壓著伊睡的照片，還有錄李青
    霖打呼聲，之後伊覺得李青霖睡很熟，就偷偷起身，打算去
    廁所，結果伊一起身李青霖就跟著醒來，伊就抓著手機往1
    樓廁所去，傳訊息問阿姨什麼時候到，伊上完廁所就回2樓
    房間，想要穿褲子拿包包，但李青霖又出現將伊推倒在床上
    並壓住伊手腳作勢要親嘴，但伊閃開，李青霖親到伊脖子和
    胸口（隔著衣服），伊有跟李青霖說「叔叔你知道你這樣不
    對嗎」，李青霖還回說知道，李青霖有正常跟伊對話，親完
    後李青霖突然變了個聲音像乩童上身，跟伊說「哥哥知道他
    自己錯了，要你好好休息」，還幫伊蓋被子後離開房間，後
    來伊也直接離開李青霖家，被阿姨載回阿姨家安置，途中伊
    有跟阿姨說李青霖對伊做的事情；伊有喝醉，但精神狀況是
    清楚，李青霖也有喝醉，但伊覺得李青霖還是有清楚自己在
    做些什麼，因為李青霖跟伊講話時，伊覺得還蠻流暢的，而
    且李青霖帶著伊走樓梯的時候，李青霖可以走在伊的前面帶
    著伊走進房間；後來李青霖有跟伊媽媽道歉，李青霖不曾說
    過因為喝醉，所以不曉得有這些事情；這件事讓伊憂鬱症病
    情加重，對人群感到懼怕，所以伊沒辦法工作，且有自殘行
    為等語〔見桃園地檢察署109年度偵字第123號卷（下稱偵字
    卷）第49頁至第53頁，桃園地院109年度侵訴字第72號卷（
　　下稱侵訴字卷）第74頁至第89頁〕。Ａ女就李青霖於前開時地
    對其強脫褲子、壓制身體，並進而以手撫摸其臀部及胸部
　　、親吻其嘴巴及脖子，及李青霖以生殖器隔著內褲磨蹭Ａ女
    臀部等強制猥褻行為，證述甚詳，並無明顯矛盾或出入之處
　　，亦無違常理之情形，堪信為Ａ女親身經歷。而Ａ女證述其遭
    李青霖強制猥褻之際，李青霖有將手臂壓放在Ａ女胸部位置
    之情，亦有Ａ女以手機拍攝之翻拍照片2張附卷可參（見偵字
    卷字第27頁）頁），堪認Ａ女前開主張於前述時地遭李青霖
    強制猥褻之不法行為等情，尚非虛假。
　⒊另證人即Ａ女之阿姨甲女於桃園地檢署偵查中，及桃園地院刑
    事庭審理時證稱：案發當天晚上11點多，Ａ女有傳臉書訊息
    跟伊求救，伊有親眼看到李青霖睡在Ａ女旁邊的照片，還有
    李青霖打呼聲的錄音，後來伊騎車去載Ａ女回伊家的中途
　　，Ａ女有覺得不舒服，所以有到萊爾富超商休息一下，伊覺
    得Ａ女應該是因為緊張所以不舒服，Ａ女沿路上說話也很緊張
    ，回到伊家後，Ａ女到凌晨3、4點都沒睡，早上7點就把
　　伊叫起來，急著要回自己家，Ａ女精神很緊張，很不穩定等
    語（見偵字卷第73頁至第75頁背頁，侵訴字卷第63頁至第74
　　頁），核與Ａ女前揭證稱因突遭李青霖以強暴方法猥褻，一
    時感到恐懼、無助，遂持手機撥打臉書訊息予證人甲女求救
　　，且Ａ女於脫困後在證人甲女面前所呈現之神情緊張、情緒
    不穩及不舒服等狀況，亦屬遭逢身心創傷後之情緒反應之情
　　節相符，並有該臉書對話截圖在卷可稽（見偵字卷第30頁）
　　）。
　⒋再參以Ａ女之母親事後經Ａ女告知上情，乃以通訊軟體LINE
　　寄發訊息質問李青霖，李青霖回應以「對不起，可能是喝多
    了」、「對不起真的喝多了失態了，不會再發生了，希望妳
    能原諒，對不起」、「吾在此說一句話請謝信女妳不要生氣
　　，因當下大家都喝醉了，所以才會有這事，弟子也跟林信女
    簽字了，就請妳答應吾原諒弟子好嗎？」等語，此有上開LI
    NE對話截圖在卷可稽（見偵字卷第29頁）。觀諸李青霖面臨
    Ａ女母親指控時，於第一時間即立刻認錯、頻頻道歉及求取
    原諒，甚至表態不會再犯之反應，倘李青霖未對Ａ女為任何
    強制猥褻之行為，何以面對Ａ女母親質問時，未加以否認
　　，反而向Ａ女母親認錯、道歉及求取原諒。
　⒌李青霖雖抗辯稱伊當時為酒醉狀態，縱有不當行為，亦無強
    暴、脅迫之行為，況Ａ女當時亦無掙扎反抗及逃離現場舉動
　　，反而留在床上傳訊息及拍照，足見伊並無任何侵權行為云
    云。然依Ａ女於桃園地院刑事庭審理時證稱：「（問：妳當
    時有已經茫了嗎？還是其實還好？）答：那時候已經有點不
    舒服了。」、「（問：檢察官的意思是妳的精神狀況還有無
    意識？）答：還有意識。」、「〔（問：妳覺得被告（按即
    李青霖）的狀況是還有意識的狀況嗎？）答：對。」、「（
　　問：被告當時到家的時候，一開始還是清醒的嗎？）答：我
    到他家的時候我意識很清楚，可是我身體有點醉，就是會想
    吐。」、「（問：被告呢？）答：被告感覺還蠻清醒的……
　　」、「（問：被告做猥褻行為時妳是用什麼方式去制止，妳
    有呼救或把他推開嗎？）答：他壓著我的大腿，我就用手擋
    跟用腳夾緊，因為他有用手蹭我，就是用手在摸，還有要摸
    我的下面，我就用腳夾緊跟用手擋。」、「〔問：（請求提
    示109年度偵字第123號卷第29頁）請說明第29頁照片編號1
    的截圖？〕答：那時候是他睡著了，我拿著手機，盡量就是
    用偷拍的方式在拍。」等語（見侵訴字卷第75頁、第77頁）
　　可知，李青霖在對Ａ女為猥褻行為時，Ａ女尚有阻擋行為，足
    見李青霖係以違反Ａ女意願之方式進行猥褻行為，而依Ａ女以
    手機所拍攝之照片（見偵字卷第27頁）所示，李青霖雖有閉
    眼，然該照像時間係在李青霖對Ａ女為強制猥褻行為後
　　，Ａ女所拍攝，尚難據此認定李青霖行為時係在睡著之狀態
　　。又Ａ女遭李青霖強制猥褻後，確有向外尋求救助之舉，且
    脫困後亦呈現神情緊張、情緒不穩及不舒服等狀況，顯見Ａ
    女確有因遭受李青霖強制猥褻行為，致身心受創之情事。是
    李青霖所辯，委無可採。
　⒍再者，李青霖於前述時地對Ａ女為強制猥褻之不法行為，業經
    桃園地院以109年度侵訴字第72號刑事判決判處有期徒刑8
　　月，桃園地檢署檢察官及李青霖均提起上訴，經本院以110
    年度侵上訴字第54號刑事判決駁回上訴等情，亦有前揭刑事
    判決在卷可按（見原審卷第15頁至第31頁）。
　⒎從而，Ａ女主張其於前述時地遭李青霖強制猥褻之不法行為等
    情，堪以認定。
　㈡Ａ女請求李青霖賠償精神慰撫金50萬元，有無理由？
　⒈按因故意或過失，不法侵害他人之權利者，負損害賠償責任 
    。不法侵害他人之身體、健康、名譽、自由、信用、隱私、
    貞操，或不法侵害其他人格法益而情節重大者，被害人雖非
    財產上之損害，亦得請求賠償相當之金額。民法第184條第1
     項前段、第195條第1項前段分別定有明文。查，李青霖利
    用Ａ女單獨在其住處之機會，以前述之強暴手段，對Ａ女實行
    強制猥褻行為，自屬故意不法侵害Ａ女之貞操權，是Ａ女主張
    李青霖應負侵權行為損害賠償責任，自屬有據。
　⒉次按不法侵害他人之人格權，被害人受有非財產上損害，請
    求加害人賠償相當金額之慰撫金時，法院對於慰撫金之量定
　　，應斟酌實際加害情形、所造成之影響、被害人痛苦之程度
　　、兩造之身分地位經濟情形及其他各種狀況，以核定相當之
    數額（最高法院47年台上字第1221號、51年台上字第223號
    民事判決先例意旨同此見解）。本院審酌李青霖以前述強暴
    手段，對Ａ女實行強制猥褻行為，致其受有精神上重大痛苦
　　，並考量Ａ女為二專肄業，志願役士兵退伍，服役時每月收
    入約4萬2,000元，108年間有營利、薪資、執行業務及其他
    所得，名下沒有財產；李青霖高職畢業，無固定工作，薪資
    為基本工資，具中低收入戶身分，108年間有薪資及其他所
    得，名下有土地1筆（見原審卷第47頁至第50、第80頁、個
　　資卷第13頁至第19頁、第27頁至第29頁、第35頁至第36頁，
　　偵字卷第11頁、第61頁），暨兩造身份、地位及經濟能力等
    一切情狀後，認Ａ女請求李青霖給付精神慰撫金20萬元，尚
    屬允當，逾前開範圍之請求，則為無理由。至Ａ女雖提出證
    明書8紙（見本院卷第45頁至第59頁）欲證明李青霖平日在
    宮廟幫人辦事有收取費用，並非無收入，惟李青霖已否認前
    揭證明書之真正，Ａ女復未能舉證證明李青霖平日在宮廟幫
    人辦事有收取費用之事實，是Ａ女此部分之主張，尚難憑採
　　。
六、綜上所述，Ａ女依民法第184條第1項、第195條第1項之規定
    ，請求李青霖給付Ａ女20萬元，及自起訴狀繕本送達之翌日
    即110年10月2日（繕本於110年10月1日送達，見原審卷第
　　43頁、第45頁之原法院通知及送達證書）起至清償日止，按
    週年利率5％計算之利息部分，為有理由，應予准許，逾此部
    分之請求，則為無理由，不應准許。從而，原審就上開不應
    准許部分，駁回Ａ女之請求（即駁回30萬元本息），及就上
    開應准許部分（即判命李青霖應給付20萬元本息），為李
　　青霖敗訴之判決，並依職權宣告得假執行，及李青霖供擔保
　　得免假執行之諭知，均無不合。Ａ女、李青霖各就其敗訴部
    分分別上訴，均指摘原判決不利己之部分不當，求予廢棄改
    判，為無理由，兩造之上訴均應駁回。
七、本件事證已臻明確，兩造其餘之攻擊或防禦方法及所用之證
    據，經本院斟酌後，認為均不足以影響本判決之結果，爰不
    逐一論列，附此敘明。
八、據上論結，本件兩造之上訴，均為無理由，依民事訴訟法第
    463條、第385條第1項前段、第449條第1項、第78條，判決
　　如主文。
中　　華　　民　　國　　111 　年　　8 　　月　　23　　日
                  民事第十庭   
                        審判長法  官   何君豪
                              法  官   張文毓
                              法  官   高明德
正本係照原本作成。
不得上訴。 
本件正本關於被隱蔽人之身分資料係依性侵害犯罪防治法第12條
第2項之規定隱蔽之。
中　　華　　民　　國　　111 　年　　8 　　月　　23　　日

                              書記官   郭彥琪